【裁判字號】    91,易,1600
【裁判日期】    921127
【裁判案由】    妨害自由等
【裁判全文】
臺灣板橋地方法院刑事判決                        九十一年度易字第一六號
    公  訴  人  臺灣板橋地方法院檢察署檢察官
    被      告  庚○○
右列被告因妨害自由等案件，經檢察官提起公訴（九十年度偵字第一七二五○號、九
十一年度偵字第三六九二號），本院判決如左：
    主  文
庚○○共同連續傷害人之身體，處有期徒刑月，如易科罰金，以佰元折算壹日。
    事  實
一、因甲○○持有丙○○所簽發清償租金之本票屆期未獲兌現（甲○○、丙○○部分
    均已審結），且又遲無善意回應而心生憤恨，擬以強勢手段逼使丙○○結清舊帳
    ，乃與庚○○及另二名姓名年籍不詳之成年男子，基於傷害及強制之概括犯意聯
    絡，共同於九十年六月二十日凌晨零時許，前往丙○○開設位於臺北縣中和市○○路七一之三號房屋旁之快炒店討債。惟因丙○○拒不妥協導致談判破裂，該二
    名姓名年籍不詳男子中之一人乃率先出手毆打丙○○臉頰，致丙○○臉部因此受
    傷流血，其後庚○○則以強暴手段將丙○○拉上渠等共乘之自用小客車，欲載往
    臺北縣三峽鎮○○街五巷四三號丙○○之母丁○○○住處。途中因丙○○之行動
    電話突然響起，甲○○乃承前述強制之概括犯意，強行將該行動電話取走，不使
    之接聽，而妨害丙○○行使其接聽電話之權利。迨一行人於同日凌晨一時許抵達
    丁○○○住處後，該二名姓名年籍不詳之成年男子即先駕車離去，而甲○○、庚○○則於丙○○自行開門後進入屋內，渠本欲請丁○○○為前開本票背書，惟因
    與丙○○再起勃谿而大打出手，甲○○、庚○○復承前傷害之概括犯意，共同毆
    打丙○○，而丙○○亦還手毆擊甲○○及庚○○（此階段甲○○及庚○○未成傷
    ）。丁○○○見狀即以電話通知其子戊○○（已審結）返家，戊○○於數分鐘後
    旋即返家，並與丙○○二人基於傷害人之身體之犯意聯絡，共同徒手毆打甲○○
    及庚○○，甲○○及庚○○亦基於前述傷害之概括犯意出手還擊，形成雙方四人
    互毆之局面。其後經員警據報趕赴到場，四人始行住手，惟丙○○受有臉部擦傷
    、鼻部挫傷、左膝擦傷等傷害，戊○○則受有臉部擦傷、雙手腕挫傷血腫、左大
    腿挫傷等傷害（庚○○並未提出傷害告訴）。
二、案經丙○○、戊○○訴由臺北縣政府警察局三峽分局報請同署檢察官偵查起訴。
    理  由
一、認定犯罪事實所憑證據及理由部分：
（一）訊據被告庚○○矢口否認有何傷害丙○○、戊○○，及強拉丙○○上車並限制
      其接聽行動電話等犯行，辯稱：在中和市○○路時，是同行的一位朋友動手打
      丙○○，且當時已說好共同至三峽，所以並沒有強拉丙○○上車，到三峽丁○○○住處，其先上廁所，上完廁所後，看見戊○○帶人持木棒趕回毆打甲○○
      ，戊○○等人再持棒毆打伊等語。
（二）經查：
      甲○○與庚○○及另二名姓名年籍不詳之成年男子共同傷害丙○○，及與庚○○共同傷害丙○○、戊○○等犯罪事實，業據告訴人丙○○及戊○○指述
        甚詳，核與證人丁○○○結證稱：「當時我在睡覺，有兩人進入屋裡，我確
        認其中一人是被告甲○○，丙○○進來臉上有血跡，左眉部分有傷口，丙○○是兩人從旁邊押進來，丙○○就進來叫我起床，甲○○說你兒子欠我三十
        萬元，要我幫他還錢」（本院卷(一)第一七一至一七二頁）等語相符，並有丙○○、戊○○之診斷證明書各一張附卷可稽（第一七二五○號偵字卷第十二
        、十三頁），另承辦員警己○○據報趕往現場時，甲○○、庚○○、丙○○
        及戊○○均在現場，身上並均染有血跡乙節，業據證人己○○證述明確，並
        當場設有現場照片四幀（第一七二五○號偵字卷第二八至二九頁）在卷可考
        。參以告訴人丙○○、戊○○受傷之程度並非輕微，此亦與被告甲○○及庚○○均一再辯稱僅係挨打並未還手之情狀顯然不符，益徵被告所辯諒屬卸責
        之詞，委無足取。
      甲○○為向丙○○催討債務而與庚○○及另二名男子一同前往丙○○所開設
        之快炒店乙節，業據共同被告甲○○供承在案，核與被告庚○○所述：「．
        ．．我過去是要幫甲○○跟丙○○協調還錢，那兩位朋友開車載我去。去到
        現場．．．」（本院卷(一)第一七一頁）相符，另甲○○與庚○○等人間原非
        熟識好友，而係臨時透過友人介紹認識協助討債，此據甲○○自陳：「（九
        十年六月二十日凌晨有無與庚○○及另二個人到中和市○○路丙○○擺設的
        飲食攤？）有，是四個人去沒有錯，我和庚○○及庚○○的朋友一起去的，
        他們二個人約二十五歲到三十歲」「（你和庚○○何關係？）是孫文山介紹
        認識的，我和他不熟，認識約一個月。」「我和庚○○也是透過朋友認識的
        ，我並不知道庚○○的底細。」（本院九十二年八月八日審判筆錄第七、十
        三頁）等語不諱，參以甲○○與丙○○間前因租金及公共費用分攤收繳問題
        業曾發生肢體衝突，此有賠償協議書一紙、丙○○所簽發之本票七張及退租
        帳務明細表一張（第一七二五○號偵字卷第十九至二七頁、第四七頁）可佐
        ，以及被告庚○○及同行二名友人動輒拳腳相向迫使相對人妥協之客觀情狀
        ，堪信被告庚○○等四人對於渠等抵達丙○○所開設之快炒店後將以各種強
        暴手段逼使丙○○還債之計畫，應有犯意聯絡之存在。
      甲○○、庚○○與丙○○、戊○○等人於臺北縣三峽鎮○○街五巷四三號丙○○之母丁○○○住處互毆，並各自受有如事實欄所述傷勢乙節，業據共同
        被告丙○○、戊○○供承在案，被告庚○○雖一再辯稱伊係遭戊○○等人持
        木棍打傷，並未還手，僅有為單純之抵擋行為而已云云。惟查證人即目擊案
        發經過之乙○○亦結證稱僅看見戊○○匆忙返家，並聽見屋內有爭吵之聲音
        ，及見到兩個不認識之人毆打戊○○等語（本院九十二年八月八日審判筆錄
        第十頁），是其辯稱遭到戊○○等人持木棍打傷云云是否屬實，殆有可疑。
        另丙○○受有臉部擦傷、鼻部挫傷、左膝擦傷等傷害，戊○○則受有臉部擦
        傷、雙手腕挫傷血腫、左大腿挫傷等傷害，有驗傷診斷書各一份在卷可查，
        由該二人受傷程度非輕之情狀研判，其於案發過程中顯係遭遇劇烈抵抗，復
        參酌證人丁○○○及己○○之證詞，以及事發後所攝得佈滿血跡之現場照片
        ，益徵該四人確屬互毆成傷無訛。
      又關於行車途中，被告等人限制丙○○接聽行動電話之事實，此據被告供陳
        ：「．．．車上時，丙○○的電話有響，甲○○有把電話拿走，就放在我朋
        友車子前面的置物箱裡面．．．」（本院卷(一)第一七一頁），核與共同被告
        辛○○（已審結）所述：「九十年六月二十日凌晨那通電話是我打的，但是
        沒有人接。因為我是要回丙○○的電話」（本院卷(一)第一二四頁），以及告
        訴人丙○○指稱：「．．．後來我的手機響起，甲○○就把我的手機搶走不
        讓我接，並把手機交給右前座的男子．．．」（第一七二五○號偵字卷第三
        頁反面）等語完全相符。被告等人既係使用前述強暴之方式而妨害丙○○行
        使接聽行動電話之權利，即已該當強制罪之構成要件。
      被告另辯稱：丙○○是自願上車，並非被拉上車云云。然查甲○○、庚○○
        及另二名姓名年籍不詳男子係以暴力手段強行將丙○○拉上汽車後座乙節，
        業據告訴人丙○○指訴綦詳，另丙○○於上車前曾遭其中一名姓名年籍不詳
        男子毆打成傷，亦經認定如前，參以被告甲○○等四人係為催討債務而前往
        丙○○所經營之快炒店內，雙方隨之爆發衝突等客觀情狀，衡情自難遽認丙○○乃在完全出於自願之情形下上車就座，況且被告庚○○等四人於前往丁○○○住處路程上，亦曾因丙○○之行動電話響起而將之取走禁止接聽，益
        證丙○○係遭受被告甲○○等四人之暴力下而為無義務之事無誤。故被告所
        為前開辯詞，即無可採。
      本件被告庚○○被訴傷害及強制罪事證明確，其犯行洵堪認定。
二、論罪科刑部分：
    核被告庚○○所為，係犯刑法第二百七十七條第一項之普通傷害罪及同法第三百
    零四條之強制罪。被告庚○○與甲○○及另二名姓名年籍不詳之成年男子，有傷
    害及強制之犯意聯絡及行為分擔，均應論以共同正犯。按如數行為係於同時、同
    地或密切接近之時、地實施，而侵害同一法益，各行為間之獨立性極為薄弱，依
    一般社會健全觀念，在時間差距上，難以強行分開，在刑法評價上，以視為數個
    舉動之接續實施，合為包括之一行為予以評價，較為合理時，固屬包括一罪之接
    續犯。唯若行為人主觀上係基於一個概括的犯意，客觀上又有先後數個逐次實施
    而具連續性之行為，並因而觸犯構成要件相同之罪名，其前行為與後行為間，依
    一般社會健全觀念，在時間差距上，可以分開，在刑法評價上，各具獨立性，每
    次行為皆可獨立成罪時，則應構成連續犯（九十二年度台上字一七九七號判決）
    。本案被告庚○○與甲○○及另二名姓名年籍不詳之成年男子，先於九十年六月
    二十日零時許在丙○○所開設之快炒店對丙○○為一次傷害行為，復於同日一時
    許與庚○○在丁○○○住處內接續對丙○○及戊○○分別為傷害行為，而侵害該
    二人之身體法益，所為二次傷害行為之時間緊接，所犯構成要件相同，顯係基於
    概括之犯意所為，另其先以強暴之方法強制丙○○上車，復因丙○○之行動電話
    突然響起而取走切斷以剝奪其接聽電話之權利，亦屬基於概括犯意所為，均成立
    連續犯，公訴人僅各論以單純一罪，容有未恰。其所犯前開連續傷害罪及連續強
    制罪間，有方法、結果之牽連關係，為牽連犯，應依刑法第五十五條規定，從較
    重之連續傷害罪處斷。審酌被告庚○○，利用暴力討債之方式以實現他人之債權
    ，因而戕害社會秩序，並對被害人丙○○及戊○○造成傷害，本應從重量刑，惟
    慮及被告亦因此雙方衝突中受傷，而未告訴等一切情狀，量處如主文所示之刑，
    並諭知易科罰金之折算標準。
據上論斷，應依刑事訴訟法第二百九十九條第一項前段，刑法第二十八條、第五十六
條、第二百七十七條第一項、第三百零四條、第五十五條、第四十一條第一項前段，
罰金罰鍰提高標準條例第一條前段、第二條，判決如主文。
本案經檢察官許智評到庭執行職務。
中      華      民      國      九十二    年    十一    月    二十七    日
                                      臺灣板橋地方法院刑事第六庭
                                          審判長法官    陳 財 旺
                                                法官    李 幼 妃
                                                法官    張 紹 省
右正本證明與原本無異。
如不服本判決，應於判決送達後十日內，向本院提出上訴狀。
                                              書記官    張 惠 芳
中      華      民      國      九十二    年    十一    月    二十七    日
附錄本案論罪科刑法條全文
刑法第二百七十七條第一項：
傷害人之身體或健康者，處三年以下有期徒刑、拘役或一千元以下罰金。
刑法第三百零四條
以強暴、脅迫使人行無義務之事或妨害人行使權利者，處三年以下有期徒刑、拘役或
三百元以下罰金。
前項之未遂犯罰之。


司法院資訊處製作；財團法人民間司法改革基金會備份。
